【裁判字號】    88,易,630
【裁判日期】    890907
【裁判案由】    詐欺等
【裁判全文】
臺灣嘉義地方法院刑事判決                          八十八年度易字第六三○號
    公  訴  人  臺灣嘉義地方法院檢察署檢察官
    被      告  戊○○
右列被告因詐欺等案件，經檢察官提起公訴（八十八年度偵字第一一九四號）及移送
併辦（臺灣花蓮地方法院檢察署八十八年度偵字第九四五號），本院判決如左：
    主  文
戊○○共同意圖為自己不法之所有，以詐術使人將本人之物交付，處有期徒刑壹年；
又共同明知為不實之事項，而使公務員登載於職務上所掌之公文書，足以生損害於公
眾及他人，處有期徒刑捌月；應執行有期徒刑壹年陸月，緩刑伍年，緩刑期內付保護
管束。
    事  實
一、戊○○、詹世琳、綽號「小陽」之不詳年籍姓名成年男子及另一名不詳年籍姓名
    成年男子（均另案偵查中），共同意圖為自己不法之所有，基於犯意之聯絡，明
    知牌照號碼ＤＭ－五八三五號自用小客車係不知情之甲○○（甲○○違反動產擔
    保交易法部分業據臺灣花蓮地方法院判處有期徒刑三月，如易科罰金，以三百元
    折算一日確定）於八十八年一月十九日依動產擔保交易法之附條件買賣方式向奇
    異融資股份有限公司（下稱奇異公司）所貸款購得，戊○○竟於同年一月二十日
    將其身分證交與詹世琳，詹世琳隨即將之交付與前開不詳年籍姓名成年男子，該
    男子並於同年一月二十五日將牌照號碼ＤＭ－五八三五號自用小客車由原車主甲○○過戶登記與戊○○，嗣戊○○於同年一月二十六日下午二時許夥同前開綽號
    「小陽」之男子至嘉義市○○路三二三之一號振發當舖後，戊○○向該當舖負責
    人丁○○之妻己○○訛稱該車確係其所有，因缺錢急用，欲典當該車，並當場交
    付身分證、鑰匙、行車執照及車籍資料，致己○○陷於錯誤，而接受典當，隨即
    簽發面額新台幣（下同）五十萬元之支票乙紙交付戊○○，戊○○與綽號「小陽
    」之男子前往銀行領取，得手後，綽號「小陽」之男子再交付五千元與戊○○以
    為報酬。後奇異公司發覺ＤＭ－五八三五號自小客車之車主有所變更，乃指派公
    司職員丙○○（另案偵查中）拜訪戊○○謀求解決之道，戊○○竟另行起意，與
    丙○○基於共同犯意之聯絡，明知ＤＭ－五八三五號自小客車之行車執照尚留於
    振發當舖並未遺失，為求上開自小客車得予過戶奇異公司名下，竟由戊○○提供
    原車主身份證明書予丙○○，經其交由不知情之乙○○於同年一月二十八日持向
    交通部公路局臺中區監理所彰化監理站申請補發行車執照，使該站承辦車籍異動
    事務之不知情公務員將不實之行車執照遺失事項登載其所職掌之汽（機）車各項
    異動登記書之公文書上，足生損害於監理機關對於車籍管理之正確性及丁○○。
二、案經奇異公司、丁○○訴由臺灣嘉義地方法院檢察署檢察官偵查起訴及臺灣花蓮
    地方法院檢察署檢察官移送併辦。
    理  由
一、訊據被告戊○○對於右揭使公務員登載不實之犯行部分固坦承無諱，且不否認將
    自己之身分證交由詹世琳後，夥同綽號「小陽」之男子至嘉義市「振發當舖」典
    當牌照號碼ＤＭ－五八三五號自小客車，並取得五千元之報酬等情，惟矢口否認
    有何犯行，辯稱：當初係詹世琳邀其擔任汽車借款之保證人始交付身分證，並不
    知道其將牌照號碼ＤＭ－五八三五號自小客車自甲○○過戶於己，後與綽號「小
    陽」之男子至嘉義途中，其告以過戶等情，並將辦理典當事宜，始至振發當舖，
    並無詐欺之意云云。
二、經查：
（一）右揭犯罪事實，業據告訴人丁○○指訴綦詳，且牌照號碼ＤＭ－五八三五號自
      小客車係於八十八年一月十九日由甲○○以附條件買賣方式向奇異公司所貸款
      購得，業據證人甲○○於偵查中證述無訛（臺灣嘉義地方法院檢察署八十八年
      度偵字第一一九四號偵查卷第二十一、九十五頁訊問筆錄），並有附條件買賣
      暨動產擔保契約書、貸款申請書各一份在卷（臺灣花蓮地方法院檢察署八十八
      年度偵字第九四五號偵查卷第六至十頁）可證；而上開車輛係於同年一月二十
      五日自甲○○過戶登記予被告名下，則有交通部公路局臺北區監理所基隆監理
      站八十八年三月十日函覆之汽（機）車過戶登記書附卷（八十八年度偵字第一
      一九四號偵查卷第五十八頁）足憑；又被告於同年一月二十六日夥同綽號「小
      陽」之男子至嘉義市○○路三二三之一號之振發當舖，將上開車輛典當，並收
      取告訴人即振發當舖負責人許名環面額五十萬元之支票並兌現等情事，為被告
      所坦承，核與告訴人丁○○所述情節相符，並有行車執照、身分證、委託切結
      書、汽車出廠與貨物稅完稅照證、當票各一份在卷（八十八年度偵字第一一九
      四號偵查卷第四至九頁）為證；再被告係於同年一月二十八日提供原車主身份
      證明書，經丙○○委由乙○○持向交通部公路局臺中區監理所彰化監理站以行
      車執照遺失為由申請辦理補發，並經登記核發完竣，亦據被告供陳無諱，且為
      證人丙○○、乙○○結證無訛（本院卷第七十三至七十六頁訊問筆錄），復有
      汽（機）車各項異動登記書、車主歷史查詢資料、異動歷史查詢資料、汽車車
      籍查詢資料、原車主身份證明書各一份附卷（八十八年度偵字第一一九四號偵
      查卷第六十一至六十四頁）可憑。
（二）被告雖辯以無詐欺之意，惟查：被告於本院訊問時自承：「．．不知姓名的男
      子（即綽號「小陽」之男子）載我之後就直接上了高速公路直接開到振發當舖
      ，在車上那男子向我說，到了當舖後，如果老闆問起你就說你看了報紙買車，
      因為沒有錢，你想把車子典當掉。．．（問：你到當舖之前就已知道車子已過
      戶你的名下？）是。．．（問：當舖的當票是你簽的？）是我簽的，我在那時
      已知道車子是以我的名義辦理的。」（本院卷第十至十二頁訊問筆錄），此外
      ，又稱：「．．那位開車載我過去的男子在當舖外面將身分證還給我典當車子
      時，是我將身分證親自交給己○○的，他登記完後再將身分證還我。．．（問
      ：你有無向己○○說『車子是我的，我現在缺錢用，要將車子典當』？）有。
      」等情（本院卷第三十一至三十二頁訊問筆錄），與告訴人即振發當舖之負責
      人丁○○所委任之代理人己○○（即丁○○之妻）於本院訊問時所稱：「．．
      後來我有問戊○○車子是否是他的，他當時說『車子是他的』。．．身分證是
      戊○○親自交給我的，我們當時留扣汽車的行車執照。．．我有問戊○○，他
      說他缺錢用，要週轉，所以才把車子典當。．．車鑰匙是戊○○交給我的。」
      （本院卷第三十至三十一頁訊問筆錄）等受騙情節一致。因之，被告既於到達
      振發當舖前，業已知悉前開車輛未經支付任何對價即過戶於自己名下，其僅係
      掛名之人頭，對於該車並無處分之權，且無典當之意思，竟刻意隱暪此等交易
      上之重大訊息，反而向告訴人謊稱該車為其所有，並表明因缺錢欲典當之意，
      進而交付車輛鑰匙及身分證，致使告訴人以為被告確係車主具備典當之能力及
      意思，因之受其訛騙，復交付五十萬元，該等施以欺罔，未花費相當對價即取
      得財物之行為，足稽其不法所有之詐欺意圖，至為灼然，是其辯稱無詐財之意
      ，與事實不符，並不可採。事證明確，被告犯行堪以認定。
三、核被告所為，係犯刑法第三百三十九條第一項之詐欺取財罪及同法第二百十四條
    之偽造文書罪。被告與詹世琳、綽號「小陽」之男子及另不詳年籍姓名之男子就
    前開詐欺取財犯行，被告與丙○○就前開偽造文書犯行，各有犯意之聯絡及行為
    之分擔，均為共同正犯。又被告經丙○○利用不知情之乙○○遂行偽造文書之犯
    行，亦為間接正犯。公訴人雖認前開詐欺取財及偽造文書之犯行間具有方法結果
    之牽連犯關係，惟被告係於詐欺取財犯行得逞後，因奇異公司職員丙○○尋訪欲
    謀求解決之道，始經丙○○委由不知情之乙○○向監理單位以行車執照遺失為由
    申請補發，是前開偽造文書之犯行既因他人介入之偶然因素始告發生，自非詐欺
    取財犯行之目的或結果，難謂有牽連犯之關係，因此，前開詐欺取財及偽造文書
    之犯行間，犯意各別，行為互異，犯罪構成要件亦不同，自應分論併罰。爰審酌
    被告適逢盛年，不知上進，冀圖不勞而獲之動機，及犯罪目的、手段、所生危害
    及犯罪後尚能交待案情始末，未刻意隱暪之態度，暨未賠償告訴人損失等一切情
    狀，量處如主文所示之刑，並定其應執行之刑。末查被告未曾受有期徒刑以上刑
    之宣告，有臺灣嘉義地方法院檢察署刑案資料查註紀錄表、臺灣高等法院被告全
    國前案紀錄表各一份在卷（八十八年度偵字第一一九四號偵查卷第十一頁、本院
    卷第四頁）可參，被告事後坦認大部犯行，且能交待案情始末，堪認因一時失慮
    致罹刑典，經此之偵查審判，當知所警惕，信無再犯之虞，本院認為所宣告之刑
    ，以暫不執行為適當，併予宣告緩刑五年，緩刑期內付保護管束，以觀後效。
據上論斷，應依刑事訴訟法第二百九十九條第一項前段，刑法第二十八條、第三百三
十九條第一項、第二百十四條、第五十一條第五款、第七十四條第一款、第九十三條
第一項，罰金罰鍰提高標準條例第一條前段，判決如主文。
本案經檢察官陳仁智到庭執行職務。
中      華      民      國    八十九    年      九      月      七      日
                                      臺灣嘉義地方法院刑事第三庭
                                          審判長  法  官  許  進  國
                                                  法  官  林  坤  志
                                                  法  官  張  道  周
右正本證明與原本無異。
如不服本判決，應於判決送達後十日內向本院提出上訴狀( 應附繕本 )。
中      華      民      國    八十九    年      九      月      七      日
                                                  書記官  鄭  昭  亮
附錄本案論罪科刑法條：
刑法第三百三十九條第一項
意圖為自己或第三人不法之所有，以詐術使人將本人或第三人之物交付者，處五年以
下有期徒刑、拘役或科或併科一千元以下罰金。
刑法第二百十四條
明知為不實之事項，而使公務員登載於職務上所掌之公文書，足以生損害於公眾或他
人者，處三年以下有期徒刑、拘役或五百元以下罰金。


司法院資訊處製作；財團法人民間司法改革基金會備份。
